【裁判字號】    95,上訴,3041
【裁判日期】    951107
【裁判案由】    強盜等
【裁判全文】
臺灣高等法院刑事判決                95年度上訴字第3041號
上  訴  人
即  被  告  甲○○
                    （另案於臺灣臺北看守所執行觀察、勒戒
上列上訴人因搶奪案件，不服臺灣板橋地方法院95年度訴字第97
3號，中華民國95年5月10日第一審判決（起訴案號：臺灣板橋地
方法院檢察署95年度偵字第5744號），提起上訴，本院進行簡式
審判程序，判決如下：
    主  文
原判決撤銷。
甲○○共同連續犯搶奪罪，處有期徒刑捌月。
    事  實
一、甲○○與丁○○（經本院判處罪刑確定）共同意圖為自己不
    法之所有，基於概括之犯意，(一)於民國95年2月20日，甲○○交付其所有之鑰匙1支予丁○○，由丁○○於不詳地點，
    以該鑰匙發動不詳車牌號碼機車後，騎乘上開機車搭載甲○○，於同日晚間8時30分許，在臺北縣新莊市○○街7巷23號
    前，趁路人乙○○不及防備之際，自後方駛近，由甲○○以
    徒手方式，搶奪乙○○所有之皮包1只（內有現金約新台幣3
    千元、HITACHI牌手機1支、識別證、身分證及健保卡各1張
    、提款卡2張）。得手後，立即逃逸，並將騎用之上開機車
    放置回原處。(二)於同年2月24日，甲○○再交付其所有之上
    開鑰匙1支予丁○○，復由丁○○於不詳地點，以該鑰匙發
    動不詳車牌號碼機車後，騎乘上開機車搭載甲○○，於同日
    上午10時許，在臺北縣新莊市○○○路28巷14號前，趁路人
    丙○○不及防備之際，自後方駛近，由甲○○以徒手方式，
    搶奪丙○○所有之皮包1只（內有現金1千4百元、身分證、
    健保卡、郵局及臺北國際商業銀行提款卡各1張、鑰匙1串）
    。得手後，立即逃逸，並將騎用之機車放置回原處。嗣於95
    年3月10日下午5時15分許，經警在臺北縣新莊市○○路7號
    前查獲丁○○，並依丁○○所供於同日下午9時6分許，至臺
    北縣新莊市○○路○段501號11樓丁○○住處，扣得丙○○所
    有皮包1只及皮包內之身分證、健保卡、郵局及臺北國際商
    業銀行提款卡各1張。
二、案經臺北縣政府警察局新莊分局報請臺灣板橋地方法院檢察
    署檢察官偵查起訴。
    理  由
壹、程序方面：
    上訴人即被告甲○○所犯並非死刑、無期徒刑、最輕本刑為
    3年以上有期徒刑之罪或高等法院管轄第一審之案件，被告
    於本院95年10月24日審判期日先就被訴事實為有罪之陳述，
    於審判長告知被告簡式審判程序之旨，並聽取檢察官、被告
    之意見後，本院依刑事訴訟法第273條之1第1項規定，當庭
    裁定進行簡式審判程序，依刑事訴訟法第273條之2規定，關
    於本案證據之調查，不受第159條第1項、第161條之2、第16
    1 條之3、第163條之1及第164條至170條規定之限制，合先
    敘明。
貳、實體方面：
一、上揭事實，業據被告迭於警詢、檢察官訊問及原審、本院審
    理時坦承不諱，核與共同被告丁○○於警詢、檢察官訊問及
    原審、本院審理時供述情節相符，並據證人即被害人乙○○
    、丙○○於警詢時指證明確，復有證人丙○○領回皮包1 只
    及皮包內之身分證、健保卡、郵局及臺北國際商業銀行提款
    卡各1張所出具之贓物認領保管單1紙附卷可稽。事證明確，
    被告犯行洵堪認定，應依法論科。
二、核被告所為，係犯刑法第325條第1項之搶奪罪。被告與丁○○有犯意之聯絡及行為之分擔，應論以共同正犯。刑法第56
    條關於連續犯規定，業於94年2月2日修正公布刪除，95 年7
    月1日施行，則被告行為後，刑法業已刪除連續犯規定，此
    刪除雖非犯罪構成要件之變更，但顯已影響行為人刑罰之法
    律效果，自屬法律變更，依刑法第2條第1項規定，比較新、
    舊法結果，仍應適用較有利於被告行為時之法律，即修正前
    規定論以連續犯（最高法院95年第8次刑事庭會議決議參照
    ）。被告先後2次搶奪行為，時間緊接，犯罪構成要件相同
    ，顯係基於概括犯意反覆為之，應依修正前刑法第56條規定
    論以連續犯，並加重其刑。
三、原審以被告罪證明確，據以論罪科刑，固非無見。惟原判決
    既認定被告係與丁○○共同犯罪，應論以共同正犯，惟判決
    主文漏未記載「共同」，於所適用之法律，復未引用刑法第
    28條，尚有未合。至於被告上訴意旨所指摘原判決量刑過重
    一節，以被告所犯刑法第325條第1項之搶奪罪，其法定本刑
    為6月以上、5年以下有期徒刑，而被告有2次搶奪犯行，應
    依連續犯規定加重其刑，原判決審酌被告犯罪情狀，量處被
    告有期徒刑8月，尚稱妥適。被告上訴，固無理由，惟原判
    決既有上開可議之處，即無可維持，本院應予撤銷改判。另
    行為後，法律有變更者，依修正前刑法第2條第1項規定，以
    適用裁判時法為原則，如行為時法有利於行為人則例外適用
    行為時法；依修正後刑法第2條第1項規定，以適用行為時法
    為原則，如裁判時法有利於行為人，則例外適用裁判時法。
    原判決雖未及比較適用，然上訴後，經比較適用新舊法，行
    為後之法律並非較有利於被告，仍應適用行為時法即修正前
    刑法第56條規定，則原判決適用行為時法之連續犯規定即無
    不當。是以，被告行為後刑法第56條雖有修正，原判決未及
    比較適用部分，自不構成撤銷之事由，併予敘明。
四、本院審酌被告素行欠佳，此次夥同他人2次飛車搶奪路人財
    物，嚴重破壞社會治安，惟考量其事後坦承犯行，表示悔意
    ，犯罪後態度尚稱良好，及被告犯罪之動機、目的、智識程
    度等一切情狀，仍量處有期徒刑8月，以資懲儆。
五、按宣告緩刑，應就被告有無再犯之虞，及能否由於刑罰之宣
    告而策其自新等，加以審酌（最高法院49年臺上字第281號
    判例參照）。經查，被告素行欠佳，除犯本案搶奪罪外，並
    因違反毒品危害防制條例案件，經裁定令入勒戒處所觀察、
    勒戒，足徵其法治觀念淡薄，恣意而為，惡性非輕，並非一
    時失慮之偶犯可比，難認其僅因刑之宣告，即無再犯之虞，
    尚有賴入監執行用資矯正，爰不予諭知緩刑，併予敘明。
六、扣案之被告搶奪時穿著之衣服2件、褲子1件，係被告平常所
    穿著之衣物；被告所有供丁○○取得機車供搶奪騎乘使用之
    鑰匙1支，與所犯搶奪犯行，並無直接關係，爰不諭知沒收
    ，附此敘明。
據上論斷，應依刑事訴訟法第369條第1項前段、第364條、第273
條之1第1項、第299條第1項前段、刑法第2條第1項、第28條、第
325條第1項、修正前刑法第56條，判決如主文。
本案經檢察官鄭銘謙到庭執行職務。
中    華    民    國    95    年    11    月    7     日
                  刑事第十三庭審判長法  官  曾德水
                                    法  官  王炳梁
                                    法  官  李錦樑
以上正本證明與原本無異。
如不服本判決，應於收受送達後10日內向本院提出上訴書狀，其
未敘述上訴之理由者並得於提起上訴後10日內向本院補提理由書
（均須按他造當事人之人數附繕本）。
                                    書記官  吳金來
中    華    民    國    95    年    11    月    7     日
附錄：本案論罪科刑法條全文
中華民國刑法第325條第1項
意圖為自己或第三人不法之所有，而搶奪他人之動產者，處 6 月
以上 5 年以下有期徒刑。


司法院資訊處製作；財團法人民間司法改革基金會備份。
